臺灣臺中地方法院交通事件裁定　　　　96年度交聲字第1199號
原處分機關　交通部公路總局臺中區監理所豐原監理站
異　議　人
即受處分人　甲○○
上列異議人因違反道路交通管理處罰條例案件，對於交通部公路
總局臺中區監理所豐原監理站民國96年10月15日所為之處分（豐
監稽違字第裁63-ZBB603273號），聲明異議，本院裁定如下：
    主  文
異議駁回。
    理  由
一、聲明異議意旨略以：異議人即受處分人甲○○（下稱受處分
    人）於民國九十六年八月二十二日十七時十九分，駕駛車牌
    號碼ＰＥ─一八七八號自用小客車，行經國道一號高速公路
    北上一三四‧七公里處，經雷達（射）照相測速系統測定行
    速為一百三十九公里（限速一百公里），超速三十九公里，
    舉發機關內政部警政署國道公路警察局第二警察隊造橋分隊
    員警因認其有超速行駛之違規情事，而附採證照片製單逕行
    舉發，嗣原處分機關交通部公路總局臺中區監理所豐原監理
    站（下稱原處分機關）認受處分人確有前開違規情事，依道
    路交通管理處罰條例第三十三條第一項第一款規定，於九十
    六年十月十五日以豐監稽違字第裁六三─ＺＢＢ六Ｏ三二七
    三號裁決書，裁處新臺幣（下同）三千五百元罰鍰。然本件
    採證照片中有三部車，光只有一張照片無法確認到底是哪部
    車子超速，警方無法提供第二張照片比對，無法讓人信服，
    且在國道一號高速公路一三四‧七公里處往前推算三百公尺
    處，並無設有任何「前有測速照相」之警告標示，係在前三
    公里處才有設「前有測速照相」警告標示，是否差太遠，否
    則，北上在高雄起站設一個「前有測速照相」警告標示，南
    下在基隆設一個「前有測速照相」警告標示，整條高速公路
    就不用再設「前有測速照相」之警告標示了，因而請求撤銷
    原處分云云。
二、按汽車行駛高速公路，應依速限標誌指示，高速公路及快速
    公路交通管制規則第五條第一項前段定有明文；又汽車行駛
    於高速公路，行車速度超過規定之最高速限者，處汽車駕駛
    人三千元以上六千元以下罰鍰，道路交通管理處罰條例第三
    十三條第一項第一款所明定。
三、經查，(一)受處分人於聲明異議狀中對於其於上開時、地，駕
    駛上開自用小客車行經前開違規地點之事實並不爭執。(二)前
    開自用小客車行經上揭時、地，經雷達（射）測定該車行速
　　一百三十九公里，該路段限速一百公里等情，有採證照片及
　  內政部警政署國道公路警察局公警局交字第ＺＢＢ六Ｏ三二
    七三號舉發違反道路交通管理事件通知單各一張在卷可按。
    (三)前開違規地點為國道一號高速公路北上一三四‧七公里，
    北上一三七公里處設有「前有測速照相」告示牌，且雷射照
    相測速系統，一經感應超速即瞬間拍照取證，僅對準一車測
　　速拍攝，一次只測一部車，絕無誤拍他車之可能（以違規相
  　片圖十字中心點為被測速車），車牌號碼ＰＥ─一八七八號
    自用小客車超速違規行為屬實等情，亦有內政部警政署國道
    公路警察局第二警察隊公警交二字第Ｚ○○○○○○○○○
    號書函一份附卷可憑，觀諸卷附採證照片，其十字中心點位
    置，只有拍到車牌號碼ＰＥ─一八七八號自用小客車一部，
    別無其他車輛與之重疊相混淆，該採證照片清晰易辨，並清
    楚紀錄違規日期、時間、路段、速限及違規車輛之時速等資
    料，既係經由雷達（射）照相測速系統之科學儀器所測定而
    拍得者，復無任何證據資料顯示該儀器所測得之數據有何失
    真或拍攝之角度有何失準等情事，堪信本件違規車輛應無誤
    測之可能，自無再取第二張違規採證照片加以補強之必要。
    (四)又行車速度超過規定之最高速限之違規行為，採用固定或
    非固定式科學儀器取得證據資料證明者，於高速公路須至少
    於三百公尺前，明顯標示之，固為道路交通管理處罰條例第
    七條之二第三項所明定。惟衡其立法用意，不外表明科處違
    規人行政裁罰之終極目的乃在敦促駕駛人依行車速限駕駛，
    是以科學儀器採證，應由主管機關在顯明處告示，用以提醒
    駕駛人依道路速限行駛，以期在駕駛人避免受罰之心理下，
    達到依行車速限駕駛進而維護行車安全之最大效益，尚非謂
    如有違反，駕駛人超速行駛之違規行為即屬不罰，應甚明確
    。(五)復以該項規定對於所設明顯標示與科學採證儀器間在三
    百公尺以上之適當距離究應若干？又得否連續設置科學採證
    儀器？俱乏明文規定，自得委諸主管機關視具體情況在適當
    距離加以設置明顯標示。本件違規地點前方既已於國道一號
    高速公路北上一三七公里處設有「前有測速照相」告示牌，
    則受處分人當時應得以清楚知悉不應超速行駛，縱該測速警
    告牌示距離雷達（射）照相測速系統達二．三公里，亦屬主
    管機關依法設置之權責範圍，仍難指為違法，更無以解免受
    處分人違規之責。
四、綜上所述，受處分人前開駕車超速違規事實明確，聲明異議
    意旨所陳，尚無從據為免責事由。從而，原處分機關依上開
    規定，裁處受處分人罰鍰三千五百元，核無違誤，本件異議
    為無理由，應予駁回。
五、據上論斷，應依道路交通案件處理辦法第十九條，裁定如主
    文。
中　　華　　民　　國　　96　　年　　11　　月　　12　　日
                        臺灣臺中地方法院交通法庭
                                法  官  丁智慧
上正本證明與原本無異。
如不服本裁定，應於送達後5日內，向本院提出抗告狀（應附繕
本）。
                                書記官  陳淑華
中　　華　　民　　國　　96　　年　　11　　月　　12　　日
